【裁判字號】    97,審國,1
【裁判日期】    970304
【裁判案由】    國家賠償
【裁判全文】
臺灣高雄地方法院民事裁定               97年度審國字第1號
原      告  庚○○
被      告  高雄市政府警察局
法定代理人  子○○
被      告  國軍高雄總醫院
法定代理人  戊○○
被      告  高雄市立凱旋醫院
法定代理人  辛○○
被      告  台灣高雄地方法院檢察署
法定代理人  癸○○
被      告  台灣高雄地方法院
法定代理人  己○○
被      告  行政院衛生署台東醫院
法定代理人  壬○○
被      告  台灣高雄看守所
法定代理人  乙○○    同上
被      告  台灣高等法院高雄分院
法定代理人  甲○○
被      告  監察院
法定代理人  丙○○
被      告  靜和醫院燕巢分院
法定代理人  丁○○
被      告  台東縣政府警察局
上列當事人間請求國家賠償事件，本院裁定如下：
    主  文
原告之訴駁回。
訴訟費用由原告負擔。
    理  由
一、原告起訴意旨略以：
  (一)被告高雄市政府警察局部分：民國91年3 月18日上午5 時30
    分許，被告唆使訴外人王永全攻擊伊，伊基於正當防衛潑灑
    鹽酸至王永全身上，王永全立即至國軍高雄總醫院取得「右
    眼嚴重角膜混濁合併水腫，左眼角膜上皮缺損」驗傷證明，
    被告所屬福德派出所警員潘煌峰、所長呂世央於當日上午10
    時出動大批警力及消防員包圍伊住居所，於未持有搜索票及
    拘票之情形下破壞伊之家具、律師事務所設備，並扣押紅色
    水瓢1 支及鹽酸空瓶2 個，違反刑事訴訟法合法搜索及拘提
    之程序。又被告於逮捕伊之同時，招來全國各大媒體，報導
    伊為「精神異常男子，長期困擾鄰人，王永全登門規勸，兩
    人起爭執，一家3 人均遭灼傷，庚○○如不定時炸彈」、「
    製造噪音、潑屎、引爆瓦斯自殺、鄰居飽受威脅」、「瘋狂
    律師潑硫酸3 傷」、「庚○○失控情形已有3 年」等，均與
    事實不符。再者，對於訴外人王永全常以攜帶利器、物品敲
    擊與伊共用之牆壁、震動地板並有爆裂聲傳至伊房間之方式
    ，對伊施以強暴脅迫，使伊受極大驚嚇一事，經伊向福德派
    出所報案，該派出所員警均置之不理。
  (二)被告國軍高雄總醫院部分：被告所屬醫師洪啟庭於91年3 月
    18日上午5 時40分，出具王永全「右眼嚴重角膜混濁合併水
    腫，左眼角膜上皮缺損」之診斷證明書，惟王永全遭潑灑鹽
    酸後，仍從容自5 樓跑至1 樓，並步行至1 公里外坐車至被
    告處取得診斷證明後，至10公里外之福德派出所提出告訴，
    之後並返家睡覺，顯見王永全之眼睛未受到任何傷害，洪啟
    庭醫師出具之診斷證明書有偽造公文書之嫌，並違反醫師法
    第28條之4 第5 款之規定，出具與事實不符之診斷證明書，
    應受相關處罰。
  (三)被告高雄市立凱旋醫院部分：被告所屬精神科醫師及院長辛
    ○○，以台東醫院偽造之病例，並自行加入精神分裂症狀，
    偽稱伊服藥1 年半，精神狀況仍不穩定；另稱伊因精神狀況
    不穩定，故意自陽台鐵架上丟擲鐵輪，惟該鐵輪調落乃因陽
    台鐵架之鐵條斷裂，與伊無關。又被告所屬醫師未調查伊行
    為時之精神狀態，及王永全之眼睛是否確實受有上述傷害，
    即判斷伊行為時之精神狀態已達心神喪失之程度，其顯非以
    精神專科醫師之專業，作真實之陳述或鑑定，致法官作出伊
    應接受強制治療之判決，而侵害伊之自由權、名譽權及執行
    律師業務權。
  (四)被告臺灣高雄地方法院檢察署部分：被告所屬檢察官洪期榮
    指揮苓雅分局員警分別於90年12月12日晚間10時送達通知書
    至伊家中、91年2 月7 日下午6 時持拘票拘提伊，惟其程序
    均有瑕疵，經伊拒絕後即衝撞伊家中鐵門，致伊受到極大之
    驚嚇。另於90年11月14日晚間11時、同年月19日及29日，檢
    察官洪期榮指揮福德派出所3 名員警協同1 名不知名中年男
    子至伊住所施以強暴脅迫，欲非法逮捕伊。又洪期榮檢察官
    以伊將住處陽台內之舉重用鐵輪，蓄意自五樓往樓下巷道丟
    擲，有殺人未遂之不確定故意等不實事實，將伊以殺人未遂
    罪嫌起訴，實則上開鐵輪乃係因伊住處5 樓陽台之鐵窗底部
    鐵條銹蝕脫落，致鐵輪無意間掉落地面，且洪期榮於91年4
    月自行前往現場作不實之勘驗，並引用證人陳明志、楊得芳
    等人證之證詞，惟該等證人住居在伊樓下，理無可能目擊伊
    有所謂丟擲鐵輪之事實。再者，被告所屬檢察官王朝弘於接
    受苓雅分局移送伊之當日，對伊遭受非依正當法律程序之逮
    捕，應予釋放而未釋放，亦未對王永全之眼睛是否受傷害進
    行勘驗，即以伊涉嫌重傷害，聲請法院押。
  (五)被告高雄地方法院部分：被告所屬法官陳淑卿未依法審查伊
    係遭非法逮捕，即裁定羈押伊，侵害伊之自由權。另被告所
    屬法官洪榮家，為檢察官依殺人未遂罪起訴伊時之審理法官
    ，其僅依起訴書所附之勘驗筆錄及現場照片為判決，未親至
    現場勘驗，忽視對伊有利之證據；而其於判決中採用遭偽造
    之證據及不實之證言，並違背經驗及論理法則，係屬判決違
    背法令。
  (六)被告衛生署台東醫院部分：被告無2 位以上合格之精神科醫
    師，依法不得行精神鑑定程序，惟其仍做出伊有情感性精神
    病、憂鬱症之判斷，而需接受強制治療，係為虛偽不實之鑑
    定。又伊精神正常，並無強制治療之必要，被告等強迫伊服
    用藥物，造成伊健康受損，應負損害賠償責任。
  (七)被告台灣高雄看守所部分：被告於羈押期間，解送伊至法院
    、高雄市立凱旋醫院途中，併用腳鐐手銬，逾越羈押之必要
    及目的。
  (八)被告台灣高等法院高雄分院部分：被告所屬法官於審理伊殺
    人未遂罪之上訴案件時，為與第一審判決理由相同之判決。
  (九)被告監察院部分：伊於91年6 月24日針對被告高雄地方法院
    法官違法羈押伊一案，提出陳情，惟被告並未處理，違法監
    察法之規定，並侵害伊之人權，應負國家賠償責任。
  (十)被告靜和醫院燕巢分院部分：被告為國家賠償法第4 條第1
    項，受委託行使公權力之團體。伊於92年11月15日至95年11
    月15日遭拘禁於被告醫院，因伊拒絕服藥，遭被告之護士、
    管理員，教唆其餘病患，將伊壓制於地上，強行灌藥，又故
    意安排擾人安寧之病患與伊同住，使伊因而失眠，心理及生
    理均受到重創。
  (十一)被告台東縣政府警察局部分：被告所屬大武分局太麻里分駐
    所警察於91年11月14日晚間10時，未持拘票或通緝書，即非
    法將伊逮捕，並移送至地方法院檢察署及地方法院，被告於
    移送途中並用腳鐐手銬，拘束伊人身自由，被告之行為為非
    法逮捕，並濫用公權力妨害伊自由，侵害伊之自由權，應負
    國家賠償責任。
    伊已於期限內以書面向被告等為家賠償之請求，惟被告拒賠
    償或拒絕理會逾30日期限，爰依國家賠償法第2 條第1 、2
    項、及第9 條第1 項提起本訴，並聲明求為判決：(一)被告應
    連帶給付原告5,000,000 元；(二)被告應共同於各大平面及電
    子媒體顯著版面或重要新聞時段刊載、報導道歉啟事，並為
    平衡報導；(三)被告應返還鐵輪、水瓢及鹽酸空瓶2 個；(四)訴
    訟費用由被告連帶負擔。
二、按依本法請求損害賠償時，應先以書面向賠償義務機關請求
    之；賠償機關對於前項請求，應即與請求權人協議，賠償義
    務機關自請求權人提出請求之日起，逾30日不開始協議，或
    自開始協議之日起60日協議不成立時，請求權人得提起損害
    賠償之訴，此觀國家賠償法第10條、第11條之規定自明。是
    以，協議乃為訴請國家賠償之先行程序，違反者，其訴自難
    認為合法。又原告之訴，有起訴不合程式或不備其他要件者
    ，法院應以裁定駁回之，民事訴訟法第249 條第1 項第6 款
    定有明文。經查，原告依國家賠償法提出損害賠償之訴，惟
    未據提出上開11所機關經其書面請求後逾期不協議、協議不
    成立或拒絕賠償之證明文件，是其既未踐行協議之先行程序
    ，依上開說明，其對上開11位被告之起訴，即屬不合法，應
    予駁回。
三、依國家賠償法第10條、第11條、民事訴訟法第249 條第1 項
    第6款，裁定如主文。
中    華    民    國    97    年    3     月    4     日
                    民事第二庭  法  官  甯  馨
以上正本係照原本作成。
如不服本裁定應於送達10日內向本院提出抗告狀，並繳納裁判費
新台幣1,000元。
中    華    民    國    97    年    3     月    4     日
                                書記官  蔡靜雯


司法院資訊處製作；財團法人民間司法改革基金會備份。
